【裁判字號】    90,台上,5807
【裁判日期】    900920
【裁判案由】    盜匪等罪
【裁判全文】
最高法院刑事判決                                九十年度台上字第五八○七號
    上訴人即被告  甲 ○ ○
                  丁 ○ ○
    上  訴 人 即
    丙○○之配偶  乙○○○
                            .
    被        告  丙 ○ ○
右上訴人等因被告等盜匪等罪案件，不服台灣高等法院高雄分院中華民國九十年六月
七日第二審判決（九十年度上訴字第三二七號，起訴案號：台灣高雄地方法院檢察署
八十八年度偵字第二九三二三號、八十九年度偵字第一二○四、四七一七、五五一二
號），提起上訴，本院判決如左：
    主  文
上訴駁回。
    理  由
一、甲○○、丙○○、丁○○盜匪部分：
按刑事訴訟法第三百七十七條規定，上訴於第三審法院，非以判決違背法令為理由，
不得為之。是提起第三審上訴，應以原判決違背法令為理由，係屬法定要件。如果上
訴理由狀並未依據卷內訴訟資料，具體指摘原判決不適用何種法則或如何適用不當，
或所指摘原判決違法情事，顯與法律規定得為第三審上訴理由之違法情形，不相適合
時，均應認其上訴為違背法律上之程式，予以駁回。本件原判決認定上訴人即被告甲
○○曾販賣行動電話手機予高雄市苓雅區○○○路一二四號太守企業行，知悉該店負
責人吳素今係將買賣之貨款裝於一黑色皮包內，乃意圖搶劫該店。即於民國八十八年
十月二十九日下午六時許，在高雄縣鳳山市○○○路五六巷六之三號林琨生（業經第
一審法院判決無罪確定）所開設之真女人護膚坊二樓，邀上訴人即被告丁○○參與，
並與被告丙○○及李志忠（通緝中）商議後，四人共同意圖為自己不法之所有，基於
持手槍、子彈強劫財物之犯意聯絡。先由李志忠外出拿取內有子彈一顆之制式九○手
槍一把返回，將該手槍交給丙○○後，推由丙○○、丁○○前往太守企業行強劫財物
。復由甲○○外出打電話至太守企業行，向該店職員張有成佯稱：有一批洋酒及手機
要賣，晚上十點左右會過去太守企業行，要求準備七十餘萬元現金等語。並於購買安
全帽後，折返該護膚坊。旋丙○○攜帶上開手槍，丁○○持刀械一把，均載上甲○○
所購買安全帽後，同乘機車於當晚十時許抵達太守企業行。於侵入該店後（侵入該店
部分未據告訴），由丙○○持槍指向張有成，喝令吳素今、張有成將錢拿出來。張有
成見狀雖趨前與丙○○拉扯，欲搶下丙○○手中之手槍，惟見丁○○持刀站立於一旁
，遂停止反抗，而被逼入廁所。丙○○乃喝令張有成蹲下不要動，並以槍柄毆擊其頭
部，致頭、手皆受傷（傷害部分未經告訴）。丁○○則脅迫吳素今交出黑色皮包，吳
素今遂隨手交付價值新台幣（下同）一百元之皮包一只後，由丙○○持槍強押吳素今
進入廁所內。丙○○、丁○○繼而於客廳內各桌子抽屜搜尋財物，惟因該店當日並未
準備大筆現款，致未能找到裝有現金之皮包。嗣因丁○○心裡害怕，即向丙○○佯稱
：外面有人在看，要儘速離去等語，丙○○乃叫丁○○將自客廳桌子抽屜內搜得之九
百三十七元現款裝進吳素今所交出之該只皮包後，駕駛機車返回前揭護膚坊二樓，與
甲○○、李志忠會合，乃將手槍交還李志忠，強盜所得現款則由丁○○依甲○○指示
，購買洋酒、礦泉水，而花用一空等情。因而維持第一審論處被告等共同意圖為自己
不法之所有，以強暴致使不能抗拒而取他人之物（甲○○、丁○○為累犯）罪刑部分
之判決，駁回被告等在第二審之上訴。已明上開事實，業據丁○○於警訊及偵審中
供陳綦詳，核與被害人吳素今、張有成所指訴被搶劫情節相符。又丙○○對伊於案發
當日，與丁○○分持手槍、刀械侵入太守企業行，伊並以手槍柄毆擊張有成等情供認
不諱。而甲○○亦自承於案發當日購買安全帽供丙○○、丁○○使用等情。並有丙○
○作案時遺留於現場之子彈一顆扣案可佐。而該顆子彈經送內政部警政署刑事警察局
鑑定結果，認定係制式口徑九ＭＭ半自動手槍彈，具殺傷力，有該局鑑驗通知書附卷
可憑。復詳述甲○○於案發前，曾打電話至太守企業行，佯稱欲賣手機予吳素今，要
求準備現金。而丙○○於侵入太守企業行後，即要求吳素今、張有成將錢交出來等情
，業據吳素今、張有成供陳甚明。且丙○○、丁○○侵入太守企業行後，並未破壞該
店之桌椅、玻璃櫃、貨品等，與一般因遭報復而被砸店之情形不同等情，業經證人即
據報趕往現場處理之警員陳建宏、周復興證稱甚明，且有現場照片在卷可稽。足見甲
○○、丙○○、丁○○等人意在強劫財物，而非前往太守企業行理論、砸店。事證明
確，為其所憑之證據及認定之理由。並以甲○○否認脅迫丁○○前往搶劫，且甲○○
並非全程夥同至太守企業行，若丁○○係遭甲○○之脅迫而參與強劫財物，則應有機
會脫身。乃其始終參與上開犯行，難認係遭甲○○之脅迫而為前揭犯行。認丁○○另
辯稱：係案發前，遭甲○○之脅迫，始參與上揭犯行云云，並不足採。至甲○○、丙
○○否認有強劫財物犯行，均辯稱：係前往太守企業行砸店，並非前往強劫財物等情
；及丙○○另辯稱：係因甲○○以前賣手機予太守企業行時，價格被殺的太低，因此
叫伊與丁○○前往教訓吳素今及張有成。因張有成一開始就反抗，才會持槍柄打傷張
有成；暨甲○○另辯稱：案發當日在林琨生處，伊僅向丙○○提及曾賣手機予太守企
業行，價格僅五千元，丙○○說太便宜，嗣見李志忠交一包東西給丙○○後，丙○○
即偕同丁○○外出。嗣其等二人返回林琨生處，言談間伊才知丙○○與丁○○前往太
守企業行傷人各等情，均屬卸責之詞，不足採信，亦於理由內詳予指駁及說明。核其
所為論斷，與卷內資料相符，從形式觀察，並無認定事實不依證據或有何採證違背經
驗法則、論理法則等違法情形存在。甲○○及丙○○之配偶乙○○○為丙○○上訴意
旨略以：丁○○於案發當場之強劫財物行為，係其個人之突發行為。丙○○於當日前
往太守企業行，並無強劫財物之犯意。而甲○○除有謀議侵入太守企業行外，並無強
劫財物之犯意聯絡，亦未參與強劫財物犯行。甲○○、丙○○於警訊時所供述內容，
與原判決所認定事實不符，並不能作為其等有上開犯行之佐證。又原審並未就丁○○
送鑑定查明其精神狀態是否正常，即遽予採信丁○○之供述，而認定甲○○、丙○○
共犯強劫財物罪，要有未合等情。而丁○○之上訴意旨則略稱：其係受甲○○之脅迫
，始不得已參與上開強劫財物犯行等情。惟由上所述，原判決已說明其就案內所有證
據，本於調查所得心證，分別定其取捨，而憑以認定被告等共同為前揭強劫財物犯行
之依據及理由。原審以丁○○之供述，與被害人吳素今、張有成所指陳情節相符，並
參酌前開其他證據，認丁○○之精神狀態並無異常，而採信其供述，作為論處被告等
罪責之證據之一，此係法院採證認事之職權行為，難謂有違法情事。復查原判決並非
專以甲○○、丙○○警訊時之供述為主要證據，縱其等於警訊時所供述內容，與原判
決所認定事實不符，而不足採，然本件除去此部分證據，綜合案內其他所有之證據，
仍應為同一事實之認定，並不影響於原判決之主旨，自不能即認原判決違背法令。原
判決就本件諸多證據之取捨，已做整體性之說明，雖未逐一敘述部分細節，然並不影
響判決之本旨，尚無違法可言。上訴意旨乃徒就原判決明確論斷之事項，及原審採證
認事之職權行使，任意指摘，自與法律規定得為第三審上訴理由之違法情形，不相適
合。其上訴違背法律上之程式，應予駁回。
二、丙○○寄藏手槍部分：
查第三審上訴書狀，應述上訴之理由，其未述者，得於提起上訴後十日內補提理
由書於原審法院，已逾上述期間，而於第三審法院未判決前仍未提出上訴理由書狀者
，第三審法院應以判決駁回之，刑事訴訟法第三百八十二條第一項、第三百九十五條
後段規定甚明。本件上訴人即被告丙○○之配偶乙○○○就該被告寄藏手槍部分，不
服原審判決，於九十年六月二十八日提起上訴，並未敘述理由，迄今逾期已久，於本
院未判決前仍未提出，依上開規定，其就此部分之上訴自非合法，應予駁回。
據上論結，應依刑事訴訟法第三百九十五條，判決如主文。
中      華      民      國     九十     年      九      月     二十     日
                              最高法院刑事第七庭
                                  審判長法官  吳  雄  銘
                                        法官  池  啟  明
                                        法官  石  木  欽
                                        法官  吳  三  龍
                                        法官  丁  錦  清
      右正本證明與原本無異
                                              書  記  官
中      華      民      國     九十     年      九      月    二十四    日


司法院資訊處製作；財團法人民間司法改革基金會備份。
